【裁判字號】    98,上易,2827
【裁判日期】    981123
【裁判案由】    竊盜
【裁判全文】
臺灣高等法院刑事判決                98年度上易字第2827號
上  訴  人
即  被  告  乙○○
上列上訴人即被告因竊盜案件，不服臺灣桃園地方法院九十八年
度易字第五七三號，中華民國九十八年八月二十一日第一審判決
（起訴案號：臺灣桃園地方法院檢察署九十八年度偵字第八九九
八號，嗣於原審準備程序進行中，被告就被訴事實為有罪之陳述
，經原審告知簡式審判程序意旨，並聽取當事人之意見後，原審
合議裁定依簡式審判程序進行），提起上訴，本院判決如下：
    主  文
上訴駁回。
    理  由
一、按不服地方法院之第一審判決而上訴者，應向管轄第二審之
    高等法院為之。上訴書狀應敘述具體理由。上訴書狀未敘述
    上訴理由者，應於上訴期間屆滿後二十日內補提理由書於原
    審法院，逾期未補提者，原審法院應定期間先命補正。第二
    審法院認為上訴書狀未敘述理由或上訴有第三百六十二條前
    段之情形者，應以判決駁回之。但其情形可以補正而未經原
    審法院命其補正者，審判長應定期間先命補正。刑事訴訟法
    第三百六十一條、第三百六十七條，分別定有明文。所謂不
    服第一審判決之具體理由，必係依據卷內既有訴訟資料或提
    出新事證，指摘或表明第一審判決有何採證認事、用法或量
    刑等足以影響判決本旨之不當或違法，而構成應予撤銷之具
    體事由，始克當之（例如：依憑證據法則具體指出所採證據
    何以不具證據能力，或依憑卷證資料，明確指出所為證據證
    明力之判斷如何違背經驗、論理法則）；倘僅泛言原判決認
    定事實錯誤、違背法令、量刑失之過重或輕縱，而未依上揭
    意旨指出具體事由，或形式上雖已指出具體事由，然該事由
    縱使屬實，亦不足以認為原判決有何不當或違法者（例如：
    對不具有調查必要性之證據，法院未依聲請調查亦未說明理
    由，或援用證據不當，但除去該證據仍應為同一事實之認定
    ），皆難謂係具體理由，俾與第二審上訴制度旨在請求第二
    審法院撤銷、變更第一審不當或違法之判決，以實現個案救
    濟之立法目的相契合，並節制濫行上訴（最高法院九十七年
    度台上字第八九二號判決參照）。是以上訴人之上訴書狀或
    補提之上訴理由書，雖有敘述上訴理由，惟並未具體敘述第
    一審判決有上述違法、不當情形，即與未敘述具體理由無異
    ，其所為上訴，即不符合上訴之法定要件。
二、經查：原判決依上訴人即被告乙○○於原審準備程序中之自
    白（詳原審卷第十九頁至第二十頁），因而以被告所犯並非
    死刑、無期徒刑或最輕本刑為三年以上有期徒刑之罪，且就
    被訴事實為有罪之陳述，經告知簡式審判程式之旨，並聽取
    公訴人、被告乙○○及其選任辯護人之意見後，裁定進行簡
    式審判程式，並依被告乙○○於原審準備程序時及審理時之
    自白（詳原審卷第二三頁背面至第二四頁背面），核與證人
    黃秀津、李德上於警詢及偵查中，證人甲○○、洪順道於警
    詢時所為證述情節相符，並有扣押物品目錄表一份、現場照
    片四張附卷可稽，足認被告乙○○上開具任意性之自白，確
    與事實相符，堪予採信，因而認定被告乙○○確有於九十八
    年四月十日下午十三時許，趁黃秀津轉身使用電腦未注意時
    ，徒手竊取放置於辦公桌上，日祥公司所有設於合作金庫銀
    行南桃園分行帳號0000000000000號之存摺一
    本及其中夾放面額新臺幣（下同）三萬元之取款條一張之犯
    行無訛，核其所為，係犯刑法第三百二十條第一項之普通竊
    盜罪，並審酌被告乙○○係因自認工作薪資短缺，引起不快
    ，始起意竊盜，犯罪之動機、目的尚屬單純，但被告乙○○
    遇事不循正常管道溝通、協調，卻以竊取日祥公司所有物之
    方式，表達不滿，處事方式仍屬可議，惟所竊得之物已由日
    祥公司負責人甲○○取回，其犯行造成之損害不大，犯罪手
    段尚稱平和，犯後又已於本院準備程序中坦認犯行，向被害
    人道歉，並取得日祥公司負責人甲○○之原諒等一切情狀，
    因而依被告乙○○之選任辯護人量刑之請求希望判處拘役後
    給予被告乙○○緩刑之機會（詳原審卷第二四頁背面），因
    而量處被告乙○○拘役二十日，如易科罰金，以新臺幣一千
    元折算一日，緩刑二年，均已詳敘其所憑證據、認定理由及
    量刑依據。從形式上觀察，原判決已敘明審酌刑法第五十七
    條所列事項之理由，並無認定事實錯誤、量刑瑕疵或違背法
    令之情形。
三、本件被告不服原判決，提起上訴，上訴理由略以：原判決以
    被告乙○○於原審準備程序及審理中之自白犯罪而判處被告
    乙○○有罪，惟被告乙○○於原審自白，乃係受到被害人黃
    秀津及甲○○之誘導欺騙，當時被害人二人乃係趁被告乙○
    ○不諳法律及被告乙○○有惻隱之心的驅使之下，誘使被告
    乙○○認罪，故被告乙○○自白係出於誘導下之自白，又日
    祥公司所有的金庫銀行南桃園分行帳號000000000
    0000號存摺一本及其中夾放面額三萬元的取款條一張並
    非被告乙○○所竊取而係被告乙○○在辦公室外所撿拾到的
    云云。然查：
（一）被告乙○○於原審準備程序及審理中皆自白犯罪，承認有
      竊取日祥公司之金庫銀行南桃園分行帳號0000000
      000000號存摺一本及其中夾放面額三萬元之取款條
      一張等情，有原審前揭九十八年七月三十一日準備程序筆
      錄（詳原審卷第十九頁至第二十頁）及簡式審判筆錄（詳
      原審卷第二三頁背面至第二四頁背面）等附卷可稽，亦為
      被告乙○○所不爭執，而被告乙○○於原審準備程序及審
      理時自白犯罪時，復有被告乙○○當時之選任辯護人劉楷
      律師在場，被告乙○○之選任辯護人復向原審法官表示：
      被告本身行為絕對不對，他對自己之行為也認為很不應該
      ，應該負的責任還是要負，請求能夠認罪協商，或是改簡
      式審判都可以，且告訴代理人也同意的話，希望能夠從輕
      量刑，並給予緩刑之機會等語（詳原審卷第二十九頁背面
      ），並於原審法官問就被告之科刑範圍有何意見時，表示
      希望判處拘役及緩刑二年（詳原審卷第二四頁背面），原
      審因而依被告乙○○選任辯人之請求量處拘二十日，緩刑
      二年，則被告乙○○於原審準備程序及審理時之自白，既
      有其選任辯護人在場，被害人黃秀津及甲○○又如何對被
      告乙○○進行誘導欺騙而趁被告乙○○不諳法律及有惻隱
      之心的驅使之下，誘使被告乙○○認罪？是被告乙○○前
      揭上訴狀所載之理由，核非足以動搖原判決之具體理由。
（二）又被告乙○○已於原審審理時向原審法官供稱：我在警察
      和檢察官面前說我是撿到存摺及取款條是不實在的等語（
      詳原審卷第二三頁背面稱：「（問：對於你自己曾經說過
      的話，是否實在？提示並告以要旨）被告答：在警察和檢
      察官面前說我是撿到的是不實在的。」等語），足認被告
      乙○○復以上開存摺、取款條係撿到乙節提起上訴，尚非
      有具體理由。
（三）綜上所述，被告之上訴書狀雖已敘述理由，但其理由均核
      非足以動搖原判決之具體理由，揆諸上開說明，自非屬得
      上訴第二審之具體事由，應認本件被告上訴不合上訴之法
      定要件，予以駁回，並不經言詞辯論為之。
據上論斷，應依刑事訴訟法第三百六十七條前段、第三百七十二
條，判決如主文。
中    華    民    國    98    年    11    月    23    日
                  刑事第十八庭審判長法  官  吳鴻章
                                    法  官  周政達
                                    法  官  曾淑華
以上正本證明與原本無異。
不得上訴。
                                    書記官  王增華
中    華    民    國    98    年    11    月    25    日


司法院資訊處製作；財團法人民間司法改革基金會備份。
